臺灣臺南地方法院民事判決
109年度重訴字第336號
原      告  魏國庭  
訴訟代理人  魏博和  
被      告  陳建州  

            陳光男  


兼上列二人
訴訟代理人  陳榮鴻  

            陳玫霖  

兼上列一人
訴訟代理人  陳冠瑛  

            陳胤均  

            陳昭良  

            吳金鳳  

兼上列二人
訴訟代理人  陳昭榮  

            陳榮松  

            陳河伯  

上列二人之
訴訟代理人  陳俊豪  
上列當事人間請求拆屋還地事件，經本院於民國110年7月29日言
詞辯論終結，判決如下：
    主  文
一、被告應將坐落臺南市○○區○○段000地號土地上如附圖所示A部
    分面積156.06平方公尺之地上物拆除，並將該部分土地返還
    予原告。
二、被告應自民國（下同）109年7月16日起至返還前項土地之日
    止，按月給付原告新臺幣(下同)11,553元。
三、原告其餘之訴駁回。
四、訴訟費用由被告負擔
五、本判決第一項部分，於原告以370萬元供擔保後得假執行。
    但被告如以1,100萬元為原告預供擔保，得免為假執行。第
    二項部分，於原告按月以3,851元供擔保後得假執行。但被
    告如按月以11,553元為原告預供擔保，得免為假執行。
六、原告其餘假執行之聲請駁回。
　　事實及理由
一、原告主張：
　㈠原告於109年7月16日因拍賣取得坐落臺南市○○區○○段000地號
    土地所有權全部（下稱系爭土地），被告等人共有之門牌號
    碼臺南市○○區○○路00號未保存登記建物（下稱系爭建物），
    無權占用系爭土地如附圖所示A部分面積156.06平方公尺，
    爰依民法第767條第1項規定，訴請被告拆除系爭建物，並該
    部分土地返還予原告。
　㈡又被告之系爭建物無權占用原告之系爭土地，自屬無法律上
    之原因而受利益，致原告受有相當於租金之損害，另依民法
    第179條及第184條規定，併請求被告應自原告取得所有權之
    109年7月16日起，至返還系爭土地之日止，按月給付原告相
    當租金之不當得利86,710元（計算方式：184.91平方公尺×
　　70,615元×8%/12=86,710元）。
　㈢並聲明：
　1.如主文第1項所示。
　2.被告應自109年7月16日起至返還前項土地之日止，按月給付
    原告86,710元。
　3.請准原告供擔保得為假執行。
二、被告答辯：
　㈠被告陳昭榮：原告請求拆屋還地不合法理，因系爭建物是合
    法建築，正常繳納稅金，原告應照時價收購才合理。
　㈡被告陳榮鴻及陳光男：依民法第66條第1項規定，系爭建物是
    土地上之定著物，為有門牌、稅籍、戶籍之合法建物。原告
    應透過正常買賣程序取得系爭建物，建議可以按時價來收購
    ，並支付搬遷費及土地管理費用。
　㈢被告陳玫霖：系爭土地及建物是伊陳家祖先幾十年前即擁有
    ，系爭土地雖遭拍賣售出，但系爭建物已存在數十年，原告
    投標前應該了解此狀況，是其請求被告拆屋，有權利濫用之
    情形。
　㈣並均聲明：原告之訴駁回。
三、本院之判斷：
　㈠按所有人對於無權占有或侵奪其所有物者，得請求返還之，
    民法第767條第1項前段定有明文。又以無權占有為原因，請
    求返還所有物之訴，被告對原告就其物有所有權存在之事實
    無爭執，而僅以非無權占有為抗辯者，原告於被告無權占有
    之事實，無舉證責任。被告應就其取得占有，係有正當權源
    之事實證明之。如不能證明，則應認原告之請求為有理由(
    最高法院72年度台上字第1552號民事判決同此見解)。
　㈡經查：
　1.原告於109年7月16日因拍賣取得系爭土地之所有權，並於同
    年7月24日完成土地所有權移轉登記等情，業據其提出系爭
    土地登記謄本、所有權狀及本院不動產權利移轉證書影本為
    證（見重訴卷第63-68頁）；並經本院依職權調閱本院108年
    度司執字第95212號民事執行卷宗審認屬實，被告亦無爭執
    ，自堪認定。
　2.又系爭建物為被告共有，占用系爭土地如附圖所示A部分面
    積156.06平方公尺等情，亦有臺南市政府財政稅務局佳里分
    局109年10月27日函附之房屋稅籍證明書及現況照片可稽(營
    調卷第71-83頁、重訴卷第105頁)；並經本院會同兩造及地
    政人員現場履勘測量，製作勘驗測量筆錄及臺南市麻豆地政
    事務所110年5月18日函附之複丈成果圖（重訴卷第135-143
    頁），可資認定。是原告主張系爭建物無權占有系爭土地，
    依前揭說明，被告自應就其非無權占有系爭土地之事實，負
    舉證之責。
　3.被告等人雖以：系爭建物為合法建物，並已坐落在系爭土地
    上數十年，原告投標時既已知悉，拍定後請求拆屋，有權利
    濫用等情詞抗辯，然系爭土地經原告投標取得後，系爭建物
    有何可繼續使用系爭土地之合法權利，並未據被告說明及舉
    證，故自原告取得系爭土地之日起，被告之系爭建物繼續坐
    落在系爭土地上，即屬無權占用之狀態，亦堪認定。是原告
    主張被告之系爭建物無權占用其之系爭土地，應認可採。又
    建物雖為土地上之定著物，然土地及建物並非不可分開出售
    ，法亦無限制土地及其上之建物應合併出售，故原告經由法
    院拍賣取得系爭土地，既屬合法取得所有權，縱其投標時已
    知悉系爭土地上有系爭建物，亦無礙其物上請求權之行使。
    是被告上開抗辯情詞，自無可取。
　4.從而，原告請求被告應將坐落在系爭土地上如附圖所示A部
    分面積156.06平方公尺之系爭建物拆除，並將該部分土地返
    還予原告，洵屬有據，應予准許。
　㈢次按無法律上之原因而受利益，致他人受損害者，應返還其
    利益，民法第179條前段定有明文；而所得請求返還之範圍
    ，應以對方所受之利益為度，故無權占有他人房屋，可能獲
    得相當於租金之利益，應屬社會通常之觀念。又按城市地方
    房屋之租金，以不超過土地及其建築物申報總價年息百分之
    10為限，而租用基地建築房屋並有準用，亦為土地法第105
    條、第97條第1項所明定。而所謂土地之總價額，是指土地
    所有人依土地法申報之地價即法定地價，此於平均地權條例
    施行地區，是指地政機關舉辦規定地價或重新規定地價時，
    土地所有人在公告申報期間內自行申報之地價，而建築物價
    額則依該管縣、市地政機關估定之價額，土地法施行法第25
    條、土地法第148條、平均地權條例第16條分別定有明文。
    又所謂年息百分之10為限，乃指基地租金之最高限額而言，
    並非必須照申報價額年息百分之10計算之，且尚須斟酌基地
    之位置，工商繁榮程度、使用人利用基地之經濟價值、所受
    利益、彼等關係及社會感情等情事，以為決定。
　㈣再查：
　1.原告經法院拍賣取得系爭土地，乃於109年7月16日領得不動
    產權利移轉證書，依強制執行法第98條第1項規定，拍賣之
    不動產，買受人自領得執行法院所發給權利移轉證書之日起
    ，取得該不動產所有權，債權人承受債務人之不動產者亦同
    。是原告應於109年7月16日取得系爭土地所有權，而被告之
    系爭建物無權占用系爭土地，原告自得向被告請求給付自10
    9年7月16日起至返還占用土地之日止，無權占用系爭土地之
    利益。
　2.又依本院108年度司執字第95212號民事執行卷附不動產估價
    報告書及本院履勘現場結果，系爭土地屬都市計畫土地之商
    業區，位於臺南市麻豆區中山路上，工商繁榮、交通往來便
    利，且臨近市場及學校，生活環境方便等情，認被告無權占
    有系爭土地所得利益，應以申報地價年息百分之7計算為適
    當。參酌系爭土地109年度1月申報地價為每平方公尺12,690
    .4元(重訴卷第171頁)，被告占用系爭土地之面積如附圖所
    示編號A部分156.06平方公尺，是被告無權占有系爭土地所
    受相當於租金之不當得利，應為每月11,553元（計算式：15
    6.06平方公尺×12,690.4元×7%/12=11,553元，元以下四捨五
    入）。
　3.從而，原告請求被告應自109年7月16日起至返還系爭土地之
    日止，按月給付原告11,553元，為有理由，應予准許。
四、綜上所述，原告依民法第767條第1項規定，請求被告應將系
    爭土地上如附圖所示編號A部分面積156.06平方公尺之系爭
    建物拆除，並將該部分土地返還予原告；另依民法第179條
    規定，請求被告應自109年7月16日起至返還上開土地之日止
    ，按月給付原告11,553元，為有理由，應予准許。逾此範圍
    之請求，則無理由，應予駁回。
五、原告陳明願供擔保請准宣告假執行，就其勝訴部分，經核尚
    無不合，爰酌定相當之擔保金額宣告之。另依民事訴訟法第
    392條第2項規定，酌定被告得供擔保免為假執行之金額。
六、本件事證已臻明確，兩造其餘之攻擊或防禦方法及所用之證
    據，經本院斟酌後，認為均不足以影響本判決之結果，爰不
    逐一論列，附此敘明。
七、論結：原告之訴為部分有理由、部分無理由，依民事訴訟法
    第第79條，判決如主文。
中　　華　　民　　國　　110 　年　　8 　　月　　31　　日
                  民事第五庭  法  官　陳淑卿
以上正本係照原本作成。
如對本判決上訴，須於判決送達後20日內向本院提出上訴狀。
如委任律師提起上訴者，應一併繳納上訴審裁判費。
中　　華　　民　　國　　110 　年　　9 　　月　　1 　　日
                              書記官  謝璧卉